【裁判字號】    96,訴,1182
【裁判日期】    970325
【裁判案由】    偽造有價證券等
【裁判全文】
臺灣臺南地方法院刑事判決              96年度訴字第1182號
公  訴  人  臺灣臺南地方法院檢察署檢察官
被      告  乙○○
指定辯護人  蔡信泰律師
上列被告因偽造有價證券等案件，經檢察官提起公訴（96年度偵
字第9330號），本院判決如下：
    主  文
乙○○意圖供行使之用，而偽造有價證券，處有期徒刑貳年，緩
刑年。偽造收款書上甲○之署名、指印與印文各壹枚、偽造之
本票壹紙（發票人：甲○、發票日九十四年十月十四日、未載到
期日、面額新臺幣壹佰萬元），均沒收。
    事  實
一、乙○○與甲○（另由台灣台南地方法院檢察署檢察官為不起
    訴處分）為父子關係。民國（下同）94年10月14日，乙○○
    向臺南市○○路與怡安路口之「連勝融資公司」借用不詳金
    額之現金，嗣因該公司要求乙○○須出具本票以為借款之擔
    保，乙○○因需款孔急，為使「連勝融資公司」同意借款，
    明知並未獲得甲○之授權，竟於同日基於偽造私文書之犯意
    ，偽刻甲○之印章一枚，於「收款書」立書人欄偽造「甲○
    」之署名、指押及印文各一枚，佯裝已受甲○之授權簽發本
    票，並基於偽造有價證券之犯意，於本票發票人欄偽造甲○
    之署名一枚、指印六枚及印文三枚，於連帶保證人欄偽造李
    華領之署名一枚、指印二枚，簽發發票日：94年10月14日、
    未載到期、面額新臺幣（下同）100萬元、免除作成拒絕證
    書之本票一紙（以下簡稱系爭本票），將上開收款書與本票
    一併交付「連勝融資公司」，致「連勝融資公司」人員誤以
    為該本票係甲○所簽發，李華領為連帶保證人，而陸續借款
    予乙○○（偽造李華領為本票連帶保證人部分，為蒞庭檢察
    官擴張之犯罪事實）。嗣該公司將上開收款書與本票讓與丁
    ○○，經丁○○持向甲○請求給付票款未獲清償，遂持系爭
    本票向本院聲請裁定許可強制執行，嗣經甲○對丁○○訴請
    確認本票債權不存在，本院民事庭95年度南簡字第300號確
    認本票債權不存在事件審理時，將系爭本票送請法務部調查
    局鑑定結果，系爭本票上「甲○」簽名字跡與甲○於上開民
    事事件審理時所為簽名字跡筆劃特徵不同，始發覺上情。
二、案經丁○○訴由台灣台南地方法院檢察署檢察官偵查起訴。
    理  由
壹、程序部分
    本件有關以下所引用之供述或非供述證，公訴人、被告及指
    定辯護人於本案言詞辯論終結前，均未爭執其證據能力，本
    院審酌前開證據之作成或取得之狀況，並無非法或不當取證
    之情事，亦無顯不可信或證據力明顯過低之情形，復經本院
    於審判期日就上開證據依法進行調查、辯論，依刑事訴訟法
    第159條之5規定，均具有證據能力，合先敘明。
貳、實體部分
一、上揭事實，業據被告於偵查與本院審理中坦承不諱，核與證
    人即告訴人丁○○、證人甲○於警詢及偵查中證述情節相符
    ，並有偽造甲○署名、指押與印文之收款書影本一紙、偽造
    甲○為發票人及偽造李華領為連帶保證人之本票影本一紙附
    卷可佐，復經本院依職權調取本院95年度票字第480號、95
    年度南簡字第300號案卷核閱無訛。又證人甲○業經證述上
    開收款書與系爭本票上「甲○」之簽名、指印與印文均非真
    正。而系爭本票發票人欄甲○署名之字跡，經法務部調查局
    鑑定結果，與證人甲○在本院95年度南簡字第300號確認本
    票債權不存在之訴審理時所為簽名字跡之筆劃特徵不同，有
    法務部調查局95年6月6日調科貳字第09500246170號鑑定通
    知書附於上開本院95年度南簡字第300號確認本票債權不存
    在事件案卷可明，足認系爭收款書、本票上甲○、李華領之
    署名、指印與印文均出於被告之偽造至明，從而被告犯行，
    洵堪認定。
二、新舊法之比較
    (一)被告行為後，刑法部分條文業於94年1月7日修正，94年2
      月2日公布，95年7月1日施行，現行刑法第2條第1項規定
      ：「行為後法律有變更者，適用行為時之法律，但行為後
      之法律有利於行為人者，適用最有利於行為人之法律。」
      ，上開規定乃與刑法第1條罪刑法定主義契合，而貫徹法
      律禁止溯及既往原則，係規範行為後法律變更所生新舊法
      律比較適用之準據法，是刑法第2條本身雖經修正，但刑
      法第2條既屬適用法律之準據法，本身尚無比較新舊法之
      問題，應一律適用裁判時之現行刑法第2條規定以決定適
      用之刑罰法律。
    (二)本件被告所犯上開偽造收款書與偽造本票犯行，均係為達
      向「連勝融資公司」借款之目的而為，認其間具有方法結
      果之牽連關係，而被告行為後，刑法第55條後段「犯一罪
      而其方法或結果之行為犯他罪者，從一重處斷」之規定，
      業經公布刪除，亦即原規定之犯一罪而其方法或結果行為
      犯他罪之牽連犯情形，修正後應按數罪併罰之原則論處，
      比較新舊法，刪除後之法律適用，並未較有利於被告，故
      應適用被告行為時即修正前刑法第55條後段牽連犯之規定
      較有利於被告。至刑法第59條原規定：「犯罪之情狀顯可
      憫恕者，得酌量減輕其刑。」修正為「犯罪之情狀顯可憫
      恕，認科以最低度刑仍嫌過重者，得酌量減輕其刑。」，
      參照最高法院95年第8次刑事庭決議，認該條規定係法院
      就刑之裁量及酌減審認標準見解之明文化，非屬法律變更
      ，故不生新舊法比較適用之問題，併此說明。
三、被告偽造甲○授權簽發本票之收款書，交付「連勝融資公司
    」，核係犯刑法第216條、第210條之行使偽造私文書罪，其
    偽造署押印文之行為，為其偽造私文書之階段行為，其偽造
    私文書之低度行為，復為其行使之高度行為所吸收，均不另
    論罪。被告假冒甲○為發票人、李華領為連帶保證人簽發本
    票，持交「連勝融資公司」，核係犯刑法第201條第1項之偽
    造有價證券罪，其在本票發票人欄偽造甲○署押印文之行為
    、在本票連帶保證人欄偽造李華領署押印文之行為，均為其
    偽造本票（即有價證券）之一部，其行使偽造有價證券之低
    度行為應為偽造有價證券之高度行為所吸收，均不另論罪。
    所犯上開兩罪，均係為達同一借款目的而為，具有牽連關係
    ，應從一重論以偽造有價證券罪。再按犯罪之情狀顯可憫恕
    ，認科以最低度刑仍嫌過重者，得酌量減輕其刑，刑法第59
    條定有明文，審酌被告無前科，有台灣高等法院被告前案紀
    錄表在卷足憑，被告尚非素行不良之人，本院斟酌被告與甲
    ○係父子關係，關係密切，被告因週轉困難，需款孔急，一
    時失慮，始為本件犯行，在偵審中已認罪坦承犯行，其實際
    取得之借款金項遠低於所交付系爭本票之票面金額，已據供
    述在卷，認其犯罪所得非鉅，情節尚屬輕微，而有可憫恕之
    處，雖未與告訴人丁○○達成和解，迄今亦未清償借款，惟
    被告既因經濟困窘始持系爭收款書與本票向「連勝融資公司
    」借款，借款當時既未經被害人甲○與李華領到場，該「連
    勝融資公司」人員亦無對甲○與李華領為確認或徵信，則該
    公司及嗣後受讓系爭本票之告訴人丁○○，應可預期本件債
    權恐難自甲○與李華領受清償，自難認所受損害因本件犯罪
    而擴大。本件被告所犯為刑法第201條第1項最低本刑三年以
    上十年以下有期徒刑之罪，刑責不輕，本院審酌上情及其犯
    罪動機、目的、手段、所生損害等一切情狀，認縱量處法定
    最低度刑，亦恐失之過苛，爰依刑法第59條規定，酌量減輕
    其刑，量處如主文所示之刑。又被告既非素行不良之人，經
    此教訓，應知所警惕，信無再犯之虞，本院認所宣告之刑以
    暫不執行為適當，併諭知緩刑三年，以勵自新。偽造收款書
    上甲○之署名、指印與印文各一枚，應依刑法第219條宣告
    沒收；系爭本票一紙既屬偽造，應依刑法第205條諭知沒收
    。另偽刻之甲○印章一枚，已經被告供述遺失，既無證據證
    明現仍存在，為免執行困難，爰不為沒收之諭知，附此敘明
    。
四、據上論斷，應依刑事訴訟法第299條第1項前段，刑法第2條
    第1項前段、修正前刑法第55條、刑法第201條第1項、第205
    條、第216條、第210條、第219條、第59條、第74條第1項第
    1款，判決如主文。
本案經檢察官丙○○到庭執行職務
中    華    民    國    97    年    3     月    25    日
                  刑事第五庭  審判長法  官  沈揚仁
                                    法  官  林欣玲
                                    法  官  林逸梅
以上正本證明與原本無異
如不服本判決應於收受本判後10日內向本院提出上訴書狀，並應
敘述具體理由。如未敘述上訴理由者，應於上訴期間屆滿後20日
內向本院補提理由書狀（均須按他造當事人之人數附繕本）「切
勿逕送上級法院」。
                                書記官  葉仲文
中    華    民    國    97    年    3     月    28    日


司法院資訊處製作；財團法人民間司法改革基金會備份。
